【裁判字號】    92,台上,2340
【裁判日期】    920430
【裁判案由】    竊盜
【裁判全文】
最高法院刑事判決                              九十二年度台上字第二三四○號
    上  訴  人  甲○○
右上訴人因竊盜案件，不服台灣高等法院台中分院中華民國八十九年十月二十五日第
二審判決（八十九年度上易字第一○六七號，起訴案號：台灣苗栗地方法院檢察署八
十八年度偵字第八七四號），提起上訴，本院判決如左：
    主  文
上訴駁回。
    理  由
按刑事訴訟法第三百七十七條規定：上訴於第三審法院，非以判決違背法令為理由，
不得為之。是提起第三審上訴，應以原判決違背法令為理由，係屬法定要件，如果上
訴理由狀未依據卷內訴訟資料，具體指摘原判決不適用何種法則或如何適用不當，或
所指摘原判決違法情事，顯與法律規定得為第三審上訴理由之違法情形，不相適合時
，均應認其上訴為違背法律上之程式，予以駁回。本件原判決綜合全部卷證資料，認
上訴人甲○○有其事實欄所載之犯行，已詳敘所憑之證據與認定之理由。對於上訴人
否認犯罪，辯稱：伊駕車至苗栗縣卓蘭鎮購買橘子，回程時汽車拋錨，遂至河床上尋
求救援，砂石車司機載伊欲向其他同行司機借拖車線，適警察前來，伊不知發生何事
，盜採砂石之人已先行逃逸云云，認係卸責之詞，不足採信，亦依調查所得證據，逐
一加以指駁及說明。認上訴人係一行為同時觸犯水利法第九十二條之一第一項後段及
刑法第三百二十一條第一項第四款二罪名，因而撤銷第一審之科刑判決，改判依想像
競合犯關係從一重論處上訴人連續結夥三人以上竊盜罪刑（處有期徒刑一年二月）。
從形式上觀察，並無違背法令之情形存在。
上訴意旨略以：原審未於審判期日，依刑事訴訟法第九十五條第一款規定告知起訴法
條以外之水利法第九十二條之一之罪名，顯屬違法；又未向公路監理單位查明扣案卡
車係何人所有，俾進一步追查何人盜採砂石及該人已否成年，遽行變更檢察官起訴之
刑法第三百二十條第一項之普通竊盜罪，有應於審判期日調查之證據未予調查之違法
；原判決認定上訴人盜採砂石範圍長三百公尺、寬二百公尺、深六公尺，與檢察官勘
驗筆錄記載之長約一四八公尺、寬一三○公尺、深四．五公尺相差懸殊，依每輛卡車
容量約十八米計算，即需二萬趟次之卡車載運，如以四輛卡車於夜間每小時各載四趟
計，顯無可能於五十餘天中均不為人知，有事實與理由矛盾之違法云云。惟查原審於
審判期日已訊問上訴人對其行為另涉犯水利法第九十二條之一第一項後段之罪名，有
何意見，此有審判筆錄可稽，上訴意旨指為未告知罪名，顯非依據卷內訴訟資料指摘
，不得據為適法之第三審上訴理由。又應考大貨車普通駕駛執照者，須領有小型車普
通駕駛執照一年以上之經歷，而應考小型車普通駕駛執照者，須年滿十八歲，且有學
習駕駛三個月以上之經歷，道路交通安全規則第六十條定有明文。本件當場被警查扣
砂石車四輛及挖土機二輛，原判決依此認定與上訴人共同盜採砂石者係成年人三人以
上，自無不合，原審未自扣案之卡車追查其所有人及共犯姓名年齡，即無違法可言。
再犯罪事實之認定，乃事實審法院之職權，本院則為法律審，應以原判決所確認之事
實為基礎，據以判斷原判決是否違背法令。本件原判決已於理由說明依台灣省河川局
人員會同警方勘驗現場之會勘紀錄等證據，認定上訴人盜採砂石範圍長三百公尺、寬
二百公尺、深六公尺，合計三十六萬立方公尺，亦無上訴意旨所指判決理由矛盾之情
事。綜上所述，應認本件違反水利法部分之上訴為違背法律上之程式，予以駁回。又
得上訴第三審之違反水利法部分，其上訴既不合法，本院應從程序上予以駁回，則不
得上訴第三審之加重竊盜部分，亦無從適用審判不可分之原則併為實體審判，亦應從
程序上予以駁回。
據上論結，應依刑事訴訟法第三百九十五條前段，判決如主文。
中      華      民      國    九十二    年      四      月     三十     日
                              最高法院刑事第十二庭
                                  審判長法官  張  淳  淙
                                        法官  謝  俊  雄
                                        法官  蘇  振  堂
                                        法官  張  春  福
                                        法官  呂  丹  玉
      右正本證明與原本無異
                                              書  記  官
中      華      民      國    九十二    年      五      月     十二     日


司法院資訊處製作；財團法人民間司法改革基金會備份。
